最高法院刑事裁定　　　　　　　一○○年度台抗字第五○四號
抗　告　人　曾鴻裘
上列抗告人因違反證券交易法案件，不服台灣高等法院中華民國
一○○年二月十八日駁回聲請解除限制出境之裁定（一○○年度
聲字第四四七號），提起抗告，本院裁定如下：
    主  文
抗告駁回。
    理  由
本件原裁定以抗告人曾鴻裘在原審聲請意旨略稱：抗告人於第一
審、第二審審理期間，均如期到庭應訊，無逃亡之虞。再者，因
廣東東莞百事威房住開發有限公司於廣東東莞黃埔地區投資開發
大型住宅商城，亟需抗告人協助企劃並進行實體工程，刻不容緩
，有廣東東莞百事威房住開發有限公司之函文及商城介紹資料可
稽，懇請暫予裁定具保解除被告限制出境之處分等語。惟抗告人
因違反證券交易法案件，前經台灣台北地方法院於八十六年度訴
字第七七七號案件訊問時，以其犯罪嫌疑重大，但無羈押之必要
，而諭知具保新台幣五十萬元，並予限制出境，由具保人馮志剛
提出具保金。嗣抗告人經該案合法傳、拘無著，而依法發布通緝
，並因另案亦經台灣台南地方法院、台灣台北地方法院檢察署、
台灣台中地方法院檢察署通緝，迄民國九十八年一月二十二日始
為警查獲歸案，並解送至台灣台中地方法院檢察署，由該署向台
灣台中地方法院聲請羈押獲准，再經第一審法院向台灣台中地方
法院檢察署借提抗告人訊問後歸案，有台灣台北地方法院八十六
年度訴字第七七七號案，八十六年三月二十七日刑事報到單、訊
問筆錄、具保責付辦理程序單、暫收訴訟案款臨時收據、刑事保
證金收據及八十六年九月十一日北院瑞刑寅八六訴七七七字第三
一三一二號函、台灣高等法院被告前案紀錄表在卷可稽。該案件
嗣經第一審法院以九十八年度訴緝字第五一號判決論處被告罪刑
（處有期徒刑一年六月）後提起第二審上訴，現由原審法院審理
中，尚未判決確定。原審因抗告人涉違反修正前證券交易法第一
百五十五條第一項第六款規定（依修正前同法第一百七十一條處
罰），罪嫌確屬重大，且曾有經合法傳喚無正當理由未到庭，拘
提無著後，發布通緝之情形，倘准抗告人出境，非無匿逃國外久
滯不歸之可能，況本件已進行證據調查與辯論等審理程序，為保
全刑事執行、確保審判程序順利進行，並審酌公共利益及被告權
益等均衡維護，認仍有限制抗告人出境之必要，且聲請意旨所陳
，核與限制出境之認定不生影響，因認其聲請為無理由，予以駁
回。經核於法並無不合。抗告意旨雖略以：（一）抗告人所涉犯
罪名非最輕本刑五年以上有期徒刑之罪，且其他被告、共犯均經
判決確定，證人亦在監執行中，故無刑事訴訟法第一百零一條第
一項第二款之情形。（二）被告自通緝到案後，均按時到庭，並
無經合法傳喚避不到庭之情形，自無逃亡之虞，且抗告人係因商
務需要而出國，抗告人之配偶及子女均住居台灣，亦無外國護照
，更未於國外置產，抗告人在台有正當工作，生活重心均在台灣
，故無繼續限制出境之必要，抗告人亦願意出具保證金以擔保按
時到庭。（三）原裁定認抗告人前曾棄保逃匿而遭通緝，乃因當
時抗告人所涉偽造文書之另案於第二審審理時，抗告人已因他案
遭羈押，法院於送達開庭通知時，竟未依規定囑託監所長官送達
，而逕為公示送達，並以抗告人經合法傳喚無正當理由未到庭為
由，逕行違法判決，有最高法院八十六年度台非字第三五九號判
決可參，抗告人不願服刑，以致遭通緝，對抗告人保護已屬不公
。（四）原裁定所指抗告人涉犯由台灣台南地方法院、台灣台中
地方法院檢察署、台灣台北地方法院檢察署管轄之他案，均分別
獲判無罪與不起訴處分確定在案。原裁定未察上情，逕駁回抗告
人之聲請，確有違誤云云。
惟按：限制出境，係執行限制住居方法之一種，其目的在避免被
告因出境滯留他國，以保全國家追訴、審判或執行之順利進行，
與具保、責付同屬羈押替代方式之強制處分。有無限制出境之必
要，事實審法院本得就個案審酌人權保障及公共利益之均衡維護
而為裁量。原裁定以抗告人因違反證券交易法案件，前經第一審
法院諭知交保並限制住居處分後，竟棄保逃匿而遭通緝，並因另
案經台灣台南地方法院、台灣台中地方法院檢察署、台灣台北地
方法院檢察署通緝在案，迄九十八年一月二十二日始緝獲到案。
本件若准抗告人出境，非無逃匿國外久滯不歸之可能。且本案業
經第一審法院判處抗告人有期徒刑一年六月，現仍在原審法院審
理中，原審法院審酌卷內證據，認其罪嫌重大，為保全日後審判
程序順利進行，因認抗告人限制出境之原因仍然存在，本件其解
除限制出境之聲請為無理由，已逐一析述甚詳。核屬原審法院裁
量職權之適法行使。上開抗告意旨，無非係就屬原審採證認事職
權之適法行使及已說明事項，徒憑己見，任意指摘原裁定不當，
揆諸上開說明，其抗告為無理由，應予駁回。
據上論結，應依刑事訴訟法第四百十二條，裁定如主文。
中    華    民    國  一○○  年    六    月   三十   日
                      最高法院刑事第二庭
                          審判長法官  張  淳  淙  
                                法官  劉  介  民  
                                法官  蔡  彩  貞  
                                法官  陳  世  雄  
                                法官  徐  文  亮  
本件正本證明與原本無異
                                      書  記  官  
中    華    民    國  一○○  年    七    月    四    日
                                                      K